【裁判字號】    98,保險簡上,2
【裁判日期】    980618
【裁判案由】    給付保險金
【裁判全文】
臺灣高雄地方法院民事判決           98年度保險簡上字第2號
上  訴  人  乙○○
訴訟代理人  蔡錫欽律師
複代理人    許龍升律師
被上訴人    全球人壽保險股份有限公司
法定代理人  甲○○
訴訟代理人  蔡淑文律師
上列當事人間請求給付保險金事件，上訴人對於民國97年11月13
日本院97年度雄保險簡字第30號第一審判決提起上訴，本院民國
98年6月4日言詞辯論終結，判決如下：
    主  文
上訴駁回。
第二審訴訟費用由上訴人負擔。
    事實及理由
一、上訴人起訴主張：上訴人於民國94年8 月1 日在被上訴人所
    屬港都營業處人員以團體保險之方式招攬下，投保被上訴人
    全球團體一年定期人壽保險、住院日額保險及防癌保險計畫
    一（以下分別稱系爭定期壽險、住院醫療保險、防癌保險，
    合稱系爭保險契約），當時被上訴人之保險說明中明載可續
    保至65歲，且享有每年自動續保之權利，被上訴人應為下列
    給付：
    (一)上訴人於95年3 月14日至同月24日止，因罹患肝癌於財團
      法人義大醫院（下稱義大醫院）住院治療，復於同年4 月
      10日住院手術迄於同年月22日出院，合計住院24日，依系
      爭住院日額保險、防癌保險約定，每日住院保險金新台幣
      （下同）4,000 元、出院療養金2,000 元，給付上限為21
      日。被上訴人應給付住院保險金96,000元及出院療養金42
      ,000 元 。
    (二)上訴人於96年8 月21日起至同月25日止，因右腿傷口併感
      染於健仁醫院住院5 日，依系爭住院日額保險約定，被上
      訴人應給付5 日之住院保險金2,000 元，合計應給付10,0
      00元。
    (三)上訴人又於96年9 月25日起至同年10月8 日止，因右下肢
      蜂窩組織炎及膿瘍，於右昌聯合醫院住院14日。依系爭住
      院日額保險約定，被上訴人應給付14日之住院保險金28,0
      00元。
    (四)上訴人96年10月30日至同年11月7 日止，因左外踝蜂窩組
      織炎併皮膚壞死，於右昌聯合醫院住院9 日，被上訴人應
      給付住院保險金18,000元。
    詎上訴人向被上訴人申請上開保險金理賠時，竟遭被上訴人
    以「保險事故發生時契約已終止」為由拒絕給付，而上訴人
    並未曾接獲被上訴人終止契約之通知，且均按期繳納保費，
    為此乃依系爭保險契約起訴請求被上訴人給付保險金。並於
    原審聲明：(1)被上訴人應給付上訴人194,000 元，及自起訴
    狀繕本送達之翌日即97年2 月2 日起至清償日止，按年息百
    分之10計算之利息。(2)願供擔保，請准宣告假執行。
二、被上訴人則以：上訴人於95年3 、4 月間即檢查發現肝腫瘤
    大小約10×8 公分，足見上訴人於94年8 月投保時，肝臟已
    有病兆存在，依保險法第127 條之規定，被上訴人自得不予
    理賠。又依系爭保險契約約定，要保人得在保險期間屆滿日
    2 週前通知保險人即被上訴人續保，經雙方議定續保條件後
    ，續保始期以原契約屆滿日之翌日零時為準。系爭保險契約
    於96年2 月21日到期前，被上訴人前曾提出續保條件，然未
    經上訴人同意，故系爭保險契約業於96年2 月21日期滿終止
    ，上訴人之後縱因病住院，亦不得依據系爭保險契約向被上
    訴人請求保險金等語為辯，並於原審聲明：(1)上訴人原審之
    訴駁回。(2)如受不利之判決，願供擔保請准宣告免予假執行
    。
三、原審認被上訴人於保險期間經診斷確定罹癌，並接受治療住
    院計24日，其請求被告給付住院保險金及出院療養金計138,
    000 元及其遲延利息，為有理由。另系爭保險契約業於96年
    2 月21日期滿終止，上訴人就保險契約期滿後因受傷而住院
    之事故，請求被上訴人給付56,000元，則屬無據，因而判決
    被上訴人應給付上訴人138,000 元及自97年2 月2 日起至清
    償日止，按年息百分之10計算之利息，並駁回上訴人其餘之
    訴。上訴人就其敗訴部分提起上訴，並聲明：(一)原判決關於
    駁回上訴人原審之訴部份廢棄；(2)前開廢棄部分，被上訴人
    應再給付上訴人56,000元及自97年2 月2 日起至清償日止，
    按年息百分之10計算之利息。被上訴人則聲明：上訴駁回。
    至於被上訴人就其敗訴部分（即應給付上訴人138,000 元及
    自97年2 月2 日起至清償日止，按年息百分之10計算之利息
    ），並未上訴，此部分業已確定，先予敘明。
四、兩造不爭執事項：
  (一)上訴人於94年8 月1 日參加以台灣世界展望會港都贊助會（
    下稱港都贊助會）為要保人、被上訴人為保險人之系爭定期
    壽險、住院醫療保險、防癌保險，上訴人為被保險人。系爭
    保險契約約定被保險人身故保險金為500 萬元、住院日額保
    險金為2,000 元、癌症住院日額保險金4,000 元（內含住院
    醫療險日額2,000 元）、出院療養金2,000 元（上限為21日
    ）。上訴人於95年2 月21日依相同保險內容續保1 年。
  (二)上訴人因右腿傷口並感染於96年8 月21日至健仁醫院住院治
    療，至同年月25日出院，計住院5 日。
  (三)上訴人因右下肢蜂窩組織炎及膿瘍於96年9 月25日至右昌聯
    合醫院住院治療，迄於同年10月8 日出院，計住院14日。
  (四)上訴人因左外踝蜂窩組織炎併皮膚壞死於96年10月30日至右
    昌聯合醫院住院，迄於同年11月7 日出院，計住院9 日。
  (五)上訴人嗣後於96年2 月13日、97年1 月29日，分別匯款5,99
    6 元至被上訴人永豐商業銀行城中分行帳號0000000000000
    號帳戶內。
五、本件爭執事項：系爭保險契約是否自96年2 月21日起續保1
    年？上訴人就96年2 月21日以後發生之保險事故，請求被上
    訴人給付56,000元，有無理由？
  (一)按本法所稱要保人，指對保險標的具有保險利益，向保險人
    申請訂立保險契約，並負有交付保險費義務之人，保險法第
    3 條定有明文。所謂團體保險（或稱集體保險），指保險人
    以一個保險契約對多數人提供保障之保險。多見同一僱用人
    對僱用之多數受僱人、或對隸屬於一個團體的多數成員提供
    保險的保障。團體保險以保險人與要保人為契約當事人。要
    保人是指僱主或團體；被保險人則為受僱人或團體轄下的成
    員，但僱主本身亦得為被保險人。
  (二)上訴人主張被上訴人之保險業務員黃靖悰招攬上訴人參加以
    港都贊助會為要保人、被上訴人為保險人之系爭定期壽險、
    住院醫療保險、防癌保險時，提出「健康活利499 保險說明
    書」（下稱保險說明書）予上訴人，保險說明書自為系爭保
    險契約之一部分等情，被上訴人否認之。保險說明書載明「
    加入本專案計劃，享有每年自動續保權利」。是以，系爭保
    險契約續保無須要保人與保險人即被上訴人另議定續保條件
    為必要，上訴人已於96 年2月13日、97年1 月29日，分別匯
    款5,996 元至被上訴人永豐商業銀行城中分行帳號00000000
    00000 號帳戶內，系爭保險契約已於96年2 月21日續保，嗣
    又於97年2 月21日生續保之效力，上訴人得就96年2 月21日
    以後發生之保險事故，請求被上訴人給付保險金等情，被上
    訴人否認之，並以：保險說明書並非系爭保險契約之一部分
    ，系爭保險契約條款關於契約之續保，乃約定「要保人得在
    保險期間屆滿日的兩週前通知本公司續保，經雙方議定續保
    條件後，續保的始期以原契約屆滿日的翌日零時為準」。上
    訴人雖有匯款至被上訴人帳戶，然被上訴人已主動寄發支票
    退還上訴人所繳交之款項，上訴人僅係被保險人，若未透過
    要保人提供名單給被上訴人，確定要續保，則不發生續保之
    效力等語為辯。
  (三)經查：
  1.上訴人主張「健康活利499 保險說明」為系爭保險契約之一
    部分，並提出保險說明1 紙為憑。觀之該紙保險說明，開頭
    雖載明「台灣世界展望會港都贊助會健康活利499 保險說明
    」，然依前述說明，系爭保險契約之要保人為港都贊助會。
    港都贊助會提出要保書向被上訴人要保系爭保險，被上訴人
    同意就港都贊助會要保範圍承保，則系爭保險契約僅就要保
    人即港都贊助會與保險人即被上訴人要約承諾合致之範圍成
    立。健康活利499 保險說明，既非要保內容，被上訴人亦未
    就該保險說明承諾，自非保險契約之一部分。上訴人主張就
    系爭保險契約有自動續保之權利，保險契約於96年2 月21日
    起續保1 年云云，並無可採。
  2.上訴人於96年2 月13日、97年1 月29日，分別匯款5,996 元
    至被上訴人永豐商業銀行城中分行帳號0000000000000 號帳
    戶內乙節，雖為被上訴人所不爭執。然系爭保險契約自95年
    2 月21日起續約1 年，即至96年2 月21日止，係由要保人送
    名單給被上訴人，被上訴人核對後發給保險卡，經匯入保險
    費予被上訴人後，契約就續約1 年，業據被上訴人陳述明確
    ，參以，上訴人係於系爭保險契約於95年2 月21日期限屆滿
    後之95年4 月4 日匯入保險費5,996 元，亦有匯款申請書在
    卷可按（原審卷第264 頁）。足見，系爭保險契約第1 次續
    約，並非保險人自動於期限屆滿前匯款保險費而生續約效力
    ，應係由要保人送名單給被上訴人確定續保之被保險人，並
    繳交保險費始生續保效力。系爭保險契約既未經要保人與保
    險人合意依原保險內容自96年2 月21日起續保1 年，上訴人
    依原保險契約內容繳交保險費，性質上仍非屬要保人之要約
    ，系爭保險契約亦不因此生續保之效力，應為灼然。
  3.是以，上訴人就96年2 月21日以後發生之保險事故，請求被
    上訴人給付56,000元，並無理由。
六、綜上所述，上訴人主張系爭契約已於96年2 月21日續保，請
    求被上訴人就96年2 月21日以後發生之保險事故，給付保險
    金56,000元，為無理由，應予駁回。原審駁回上訴人此部分
    請求，經核並無違誤。上訴人就敗訴部分上訴，指摘原判決
    不當，求予廢棄改判，為無理由，應駁回上訴。
七、據上論結，本件上訴人之上訴，為無理由，依民事訴訟法第
    449 條第1 項、第78條，判決如主文。
中    華    民    國    98    年    6     月    18    日
                  民事第三庭    審判長法  官  朱玲瑤
                                      法  官  劉惠娟
                                      法  官  陳宛榆
上正本係照原本作成，證明與原本無異。
本件不得上訴。
中    華    民    國    98    年    6     月    18    日
                                      書記官  曹德英


司法院資訊處製作；財團法人民間司法改革基金會備份。
